臺灣桃園地方法院小額民事判決
111年度桃小字第8號
原      告  游舒婷  
訴訟代理人  楊光律師  
被      告  臺灣房屋仲介股份有限公司

法定代理人  李碧華  
訴訟代理人  湯偉律師  

上列當事人間請求返還斡旋金事件，於民國111 年5月20日言詞
辯論終結，本院判決如下：
    主    文
原告之訴駁回。
訴訟費用新臺幣壹仟元由原告負擔。 
　　事實及理由
一、原告主張：
    原告於民國110年4月16日簽訂買賣議價委託書（下稱系爭契
    約），出價新臺幣（下同）1190萬元，委託被告仲介購買新
    北市板橋區新外灘新月天地C05棟10樓房屋（下稱系爭房屋
    ），委託期間自110年4 月16日至110年4月26日止，原告並
    支付被告斡旋金5萬元，當時被告公司之承辦人員即訴外人
    褚彥誠並允諾原告，若不想買，斡旋金可全數退回。詎料，
    嗣原告向被告表示不願繼續承買欲撤銷委託時，被告竟拒不
    退還斡旋金。然，系爭房屋出賣人並無系爭房屋所有權，而
    僅為購屋預約單（俗稱紅單）之買賣，原告委託被告斡旋之
    標的為不能之給付，依民法第246條第1項規定應屬無效，故
    系爭契約不能拘束原告，被告自應依約返還斡旋金；
　　再者，褚彥誠僅大略解說系爭契約之內容，並未給予原告任
    何審閱期，依消費者保護法之規定，該條款不生效力；又被
    告未提供原告關於系爭房屋之不動產說明書，對原告顯失公
    平，依消費者保護法之規定，系爭契約應屬無效，不能拘束
    原告，今原告既已撤銷委託，則被告自應依約返還斡旋金。
　　為此，爰依據消費者保護法第11條之1 第1 、3 項、第17條
    第1 、4、5 項、要約書定型化契約應記載及不得記載事項
    、民法第246 條第1 項、第179條之法律關係，提起本件訴
    訟等語，並聲明：被告應給付原告5萬元，及自起訴狀繕本
    送達翌日起至清償日止，按週年利率5%計算之利息。
二、被告則以：
  ㈠系爭房屋並無原告所稱有給付不能之情形存在，且原告也清
    楚知道系爭房屋之情況，預計未來賣方可以交屋，原告主張
    無理由。
　㈡本件系爭契約於簽約前已有讓原告帶回審閱，且簽約時亦由
    承辦人員於現場說明契約內容，且系爭契約已加註「本人已
    詳閱，並提前簽約」，而原告於詳閱後簽章，足見原告確已
    知悉系爭契約之內容，被告並無剝奪其審閱權之情。
　㈢被告否認曾允諾原告，不買即全額退回斡旋金，況經被告積
    極溝通斡旋後，賣方於110 年4月20日同意以被告出價出賣
    系爭房屋，被告已依約完成委託事項，斡旋金5 萬元業已轉
    成定金，詎原告竟不願出面簽立買賣契約，該斡旋金依約即
    由賣方沒收，是原告請求被告返還系爭斡旋金並無理由等語
    為辯。
　㈣並聲明：原告之訴駁回；如受不利判決，願供擔保請准宣告
    免為假執行。
三、原告主張於110年4月16日與被告系爭契約，委託被告仲介購
    買系爭房屋，並支付被告斡旋金5萬元等情，業據原告提出
    系爭契約及Line對話截圖為證（見本院卷第6至12頁），並
    為被告所不爭執，堪認原告此部分主張為真實。
四、原告再主張：系爭契約應屬無效，原告已撤銷委託斡旋，並
    請求被告返還斡旋金5萬元乙節，則為被告所否認，並以前
    詞置辯。是本件爭點即為㈠系爭契約是否因以不能之給付為
    契約標的而無效？㈡系爭契約是否違反消保法之規定而無效
    ？㈢原告請求被告返還斡旋金，有無理由？茲分述如下：
　㈠系爭契約是否因以不能之給付為契約標的而無效？
  ⒈按以不能之給付為契約標的者，其契約為無效，固為民法第2
    46條第1項前段所明定。惟此所謂「不能之給付」，係指以
    自始客觀之不能給付為標的之契約而言，亦即依社會通常觀
    念，債務人應為之給付，不能依債務本旨實現之意。如僅係
    主觀、暫時之不能給付，自難謂其契約為無效。如約定以將
    來可取得之物為給付標的之契約，亦非法所禁止（最高法院
　　87年度台上字第281號、85年度台上字第1423號判決意旨參
　　照）。買賣契約為債權契約之一種，非以出賣人就買賣標的
　　物享有所有權為其成立要件，尤以預售屋買賣，非以買賣標
    的即房屋存在，契約始為成立（最高法院106年度台上字第2
    118號裁定參照）。
　⒉本件原告欲委託被告仲介購買系爭房屋，為兩造所不爭執，
    原告雖主張系爭房屋出賣人並無系爭房屋所有權，而僅為購
    屋預約單（俗稱紅單）云云。惟查，被告抗辯本件系爭房地
    買賣並非紅單買賣乙節，業據提出於107年5月17日簽約之系
    爭房地預定買賣合約書在卷為憑（見本院卷第68頁至第89頁
    ），原告亦當庭表示對系爭房地預買賣合約書形式上真正不
    爭執（見本院卷第63頁背面），況依前揭說明，預售屋買賣
    非以買賣標的即房屋存在，買賣契約始為成立，該契約標的
    尚難認係客觀上不能實現，而僅係出賣人嗣後能否依債之本
    旨而為履行之問題，縱使出賣他人之物，買賣契約仍屬有效
    ，是系爭契約難謂有民法第246 條第1 項前段所定契約無效
    之情形存在，故原告主張被告係在斡旋系爭房地紅單買賣，
    而非系爭房地買賣，系爭契約是以不能之給付為契約標的而
    無效云云，為無理由，難以憑採。
　㈡系爭契約是否違反消保法之規定而無效？
　⒈按企業經營者與消費者訂立定型化契約前，應有30日以內之
    合理期間，供消費者審閱全部條款內容；企業經營者以定型
    化契約條款使消費者拋棄前項權利者，無效；違反第一項規
    定者，其條款不構成契約之內容。但消費者得主張該條款仍
    構成契約之內容；中央主管機關得選擇特定行業，參酌定型
    化契約條款之重要性、涉及事項之多寡及複雜程度等事項，
    公告定型化契約之審閱期間，消費者保護法第11條之1 定有
    明文。惟上開規定之立法理由在於維護消費者知的權利，使
    其於訂立定型化契約前，有充分了解定型化契約條款之機會
    ，如消費者已有詳細審閱契約之機會，該條之保護目的已達
    ，故消費者於簽約時審閱契約條款內容之期間，雖未達規定
    期間，然企業經營者未有妨礙消費者事先審閱契約之行為，
    消費者有充分了解契約條款之機會，而於充分了解後同意與
    企業經營者成立契約關係，基於其他考量而選擇放棄審閱期
    間者，法律並無禁止消費者拋棄權利之限制，基於私法自治
    及契約自由之原則，尚非不可，難謂消費者係於匆忙間訂立
    契約而不知該契約之相關權利義務，其訂立之契約有失公平
    之虞，消費者自不得於事後再以違反審閱期間之規定為由，
    主張契約條款因違反審閱期而排除契約條款之適用。
　⒉經查，系爭契約固係被告預定用於同類契約條款而訂定之契
    約，性質上屬於定型化契約，固有消費者保護法第11條之1 
    規定之適用，然系爭契約首欄即載明「依據內政部公告：本
    契約書及其附件審閱期間至少三日，違反前項規定者，該條
    款不構成契約內容」等語（見本院卷第6頁），顯見原告於
    簽約時，即已知悉其得主張3 日之契約審閱權，再依簽約時
    之現場照片所示（見本院卷第36、37頁），原告係於被告承
    辦人員加註「本人已詳閱，並提前簽約」後簽名其上，足認
    原告已充分瞭解系爭契約內容，並基於自主意識而同意放棄
    契約之3 日審閱權利，事後自不得再爭執被告未給予合理審
    閱期間。準此，原告事後執消費者保護法審閱期間之規定，
    主張對消費者顯失公平無效云云，自無足取。
　㈢原告請求被告返還斡旋金，有無理由？
　⒈依系爭契約第3條約定：「若賣方同意以該價格出售或甲方（
    即原告）出價已達賣方委售價格...，買賣契約立即成立，
    該斡旋金即轉為購屋定金之一部份。甲方應於110年4月26日
    24時前補足房地價格百分之十之價款作為定金，並協商簽約
    日期，如未於期限內補足定金，應負違約之責任，甲方同意
    將該協調金作為賣方得沒收違約金之一部分。」，有系爭契
    約可稽（見本院卷第6頁）。今賣方既已同意買方即原告之
    出價，有中壢青埔郵局80、81號存證信函可參（見本院卷第
    50至53頁），且為兩造所不爭執，可認本件議價成功，依上
    開約定，斡旋金轉為定金之一部，而原告於議價成功後所應
    履行之義務，即為出面與賣方簽約，惟原告既事後反悔不願
    與賣方簽訂買賣契約，則該斡旋金即成為賣方得沒收之違約
    金，被告並未因此受有不當得利，其請求被告返還，即無可
    採。
　⒉至原告雖主張被告承辦人員即訴外人褚彥誠曾允諾原告，若
    不想買，斡旋金可全數退回云云，並舉證人即原告之姊游淑
    貞之證言為證，而據游淑貞到庭固證稱：「（簽約過程中，
    諸彥誠有沒有跟原告承諾，如不買可退斡旋金？）有，因為
    我妹有問他說，如果系爭房子沒有買到是否可以退，諸彥誠
    說可以退斡旋金。」等語（見本院卷第64頁反面），惟按解
    釋意思表示，應探求當事人之真意，不得拘泥於所用之辭句
    ，為民法第98條所規定，而所謂探求當事人之真意，如兩造
    就其真意有爭執時，應從該意思表示所根基之原因事實、經
    濟目的、一般社會之理性客觀認知、經驗法則及當事人所欲
    使該意思表示發生之法律效果而為探求，並將誠信原則涵攝
    在內，藉以檢視其解釋結果對兩造之權利義務是否符合公平
    正義（最最高法院96年度台上字第286號民事判決要旨參照
    ）。查本件原告委託被告仲介購買系爭房屋，而褚彥誠所述
    之「沒有買到即可退回斡旋金」，係建立在尚未議價成功之
    前提下，否則，被告為媒介買賣雙方締約機會、促成買賣交
    易成立之契約義務，當須支出相當之勞力、時間、費用，倘
    如任令原告於議價成功後，得任意拒絕簽訂買賣契約，反對
    被告有失公平，且亦與一般仲介交易習慣及常情相違。綜上
    諸節，應認褚彥誠所述之「沒有買到即可退回斡旋金」，係
    指於議價成功前，得將斡旋金全數退回，始係合於當事人真
    意、契約經濟目的及交易上誠信原則之解釋。是從游淑貞之
    前開證詞亦難有利於原告之認定。
五、綜上所述，原告依消費者保護法第11條之1 第1 、3 項、第
    17條第1 、4、5 項、要約書定型化契約應記載及不得記載
    事項、民法第246 條第1 項、第179條之法律關係，請求被
    告給付5萬元，及自起訴狀繕本送達翌日起至清償日止，按
    週年利率5%計算之利息，為無理由，應予駁回。
六、本件事證已臻明確，兩造其餘之攻擊防禦方法及所提證據，
    於判決結果不生影響，爰不一一論列，併此敘明。
七、訴訟費用負擔之依據：民事訴訟法第78條。並依同法第436
    條之19第1 項規定，確定訴訟費用額1,000 元由原告負擔。
     　　
　
中    華    民    國   111    年    6     月    2　   日
                  桃園簡易庭  法  官  汪智陽
以上正本係照原本作成。
如不服本判決，應於送達後20日內，向本院提出上訴狀並表明上
訴理由，如於本判決宣示後送達前提起上訴者，應於判決送達後
20日內補提上訴理由書（須附繕本）。
如委任律師提起上訴者，應一併繳納上訴審裁判費。
中    華    民    國   111    年    6　    月    2    日
                              書記官  陳家蓁
附錄：
一、民事訴訟法第436條之24第2項：
    對於小額程序之第一審裁判上訴或抗告，非以其違背法令為
    理由，不得為之。
二、民事訴訟法第436條之25：
    上訴狀內應記載上訴理由，表明下列各款事項：
    ㈠原判決所違背之法令及其具體內容。
    ㈡依訴訟資料可認為原判決有違背法令之具體事實。
三、民事訴訟法第471條第1項：（依同法第436條之32第2項規定
    於小額事件之上訴程序準用之）
    上訴狀內未表明上訴理由者，上訴人應於提起上訴後20日內
    ，提出理由書於原第二審法院；未提出者，毌庸命其補正，
    由原第二審法院以裁定駁回之。